【裁判字號】    97,交聲,164
【裁判日期】    970827
【裁判案由】    違反道路交通管理處罰條例聲明異議
【裁判全文】
臺灣花蓮地方法院交通事件裁定         97年度交聲字第164號
原處分機關  交通部公路總局臺北區監理所花蓮監理站
異  議  人
即受處分人  甲○○
上列異議人即受處分人因違反道路交通管理處罰條例案件，對於
交通部公路總局臺北區監理所花蓮監理站民國97年6月3日所為之
處分（處分案號：花監違字第裁44-P00000000號），聲明異議，
本院裁定如下：
    主  文
異議駁回。
    理  由
一、本件異議人即受處分人甲○○於民國97年5月5 日上午8時20
    分許，駕駛車牌號碼612-HY號營業貨運曳引車（下稱系爭曳
    引車），由南往北方向行經臺11丙線6.5 公里處之交岔路口
    闖紅燈，經花蓮縣警察局吉安分局員警當場攔檢，並以異議
    人違反道路交通管理處罰條例第53條第1 項規定，掣開花警
    交字第P00000000 號違反道路交通管理事件通知單舉發，嗣
    經原處分機關於97年6月3日以異議人依違反道路交通管理處
    罰條例第53條第1項、第63條第1項第3 款之規定，裁處異議
    人罰鍰新臺幣（下同）3600元，並記違規點數3點。
二、聲明異議意旨略以：異議人於上開時間駕駛系爭曳引車由南
    往北方向行經臺11丙線6.5 公里之交岔路口時，該路段之限
    速70公里，當時異議人以時速65公里之速度行駛，欲通過上
    開交岔路口時，燈光號誌突轉為黃燈，因重車速度之慮，無
    法即時煞車，且因該路口之黃燈秒數有5 秒左右的時間，即
    加速通過燈光號誌管制，豈料，員警於前方路口約50公尺處
    將異議人攔下，並自言自語說：「今天生意不好，我懷疑你
    闖紅燈」，而以懷疑的心態開單舉發，顯有執法過當，有損
    害異議人權利之虞，為此具狀聲明異議云云。
三、經查：
（一）按汽車行駛到交岔路口，其行進、轉彎，應遵守燈光號誌
      ，道路交通安全規則第102條第1項第1 款定有明文。又汽
      車駕駛人，行經有燈光號誌管制之交岔路口闖紅燈者，處
      1800元以上5400元以下罰鍰；汽車駕駛人有違反同條例第
      53條規定之情形者，除依該條處罰鍰外，並予記違規點數
      3點，道路交通管理處罰條例第53條第1項、第63條第1 項
      第3款分別定有明文。
（二）本件異議人於上開時、地駕駛系爭曳引車闖紅燈，經花蓮
      縣警察局吉安分局員警攔檢，並以異議人違反道路交通管
      理處罰條例第53條第1 項規定，當場開單舉發等事實，有
      上開舉發違反道路交通管理事件通知單、花蓮縣警察局吉
      安分局97年5月30日吉警交字第0975000280號函影本各1紙
      在卷可稽，並據證人即舉發本件違規事件之警員彭熾堂到
      庭證述：當天8 點到10點我和另一位員警徐伸輝在該路口
      前北方約30至40公尺路旁定點值勤，差不多8 點20分左右
      ，我看見異議人由南往北方向行駛，於號誌變紅燈後才通
      過停止線，且我們攔異議人下來時，他越過我們30至40公
      尺才停止，可見當時他速度很快，一般我們都等紅燈變 2
      秒後，才看有無闖紅燈才攔截，且我們站立的攔截點可以
      看到紅綠燈非常清楚等語（見本院卷第26、27頁）屬實，
      衡諸證人彭熾堂係在上開路口前方約30至40公尺之路旁稽
      查交通違規情事，並非駕車巡邏隨機取締，誤判之可能性
      應相當低，且證人彭熾堂僅係取締本案之員警，在本案之
      前與異議人素不相識，亦無仇怨，自無設詞誣陷致身觸偽
      證重罪之必要，復參以警員係代表國家執行道路交通安全
      與秩序之維護及違規行為之公務員，其依法製單舉發違反
      道路交通管理處罰條例所列之違規事實，本質上為行政處
      分，係公務員基於職務上權力，依法就特定之具體事件所
      為具公法上效果之單方行政行為，自具一定之公信力，除
      非有充份之事證足認該等執行公權力之公務員認知之事實
      有誤或有違法失職之情事，否則本院認為應以值勤員警所
      認知之事實為可信，而採為判斷之依據。
（三）至異議人辯稱伊係在距離停止線前差不多5、6公尺處看見
      號誌燈變黃燈，且當時行車時速為65公里，通過該路口時
      仍為黃燈云云，然據證人彭熾堂提出之道路現場圖所示，
      該路口之寬段為5 公尺，此亦為異議人所不否認，另該交
      岔路口行車管制號誌設計之週期為綠燈48秒、黃燈5 秒、
      全紅清道2秒、綠燈20秒、黃燈5秒、全紅清道2 秒乙節，
      亦有花蓮縣警察局97年7月11日花警交字第0970029938 號
      函檢附之臺11丙與吳全路行車管制號誌週期一覽表附卷可
      稽，若以異議人當時之行車速度時速65公里計算，異議人
      每秒行駛之距離約為18公尺，則其在距離停止線前5、6公
      尺處看見號誌變為黃燈時，以時速65公里之速度行駛，通
      過該交岔路口不用1 秒之時間，甚至行駛至證人彭熾堂攔
      檢之地點時，該號誌仍是黃燈之狀態，實難想像證人會在
      此情況下將異議人攔停，足見異議人上開辯解，顯然與事
      實不符，不足採信。
四、綜上所述，本件異議人確有在前揭時、地闖越紅燈之違規行
    為，則原處分機關依據道路交通管理處罰條例第53條第1 項
    、第63條第1項第3款之規定，裁處異議人罰鍰3600元並記違
    規點數3 點，核無違誤，異議人之異議為無理由，應予駁回
    。
據上論斷，應依道路交通案件處理辦法第19條，裁定如主文。
中    華    民    國    97    年    8     月    27    日
                        交通法庭      法  官  許乃文
上列正本證明與原本無異。
如對本裁定不服，應於送達後5日內，向本院提出抗告狀（應抄
附繕本）。
中    華    民    國    97    年    8     月    29    日
                                      書記官


司法院資訊處製作；財團法人民間司法改革基金會備份。
